臺灣高雄地方法院刑事判決　　　　　　　96年度易字第2727號
公　訴　人　臺灣高雄地方法院檢察署檢察官
被　　　告　甲○○
選任辯護人　洪天慶律師
上列被告因業務侵占案件，經檢察官提起公訴（95年度調偵字第
964 號），本院合議庭裁定由受命法官獨任進行簡式審判程序，
判決如下：
    主  文
甲○○連續犯業務侵占罪，處有期徒刑拾月；減為有期徒刑伍月
，如易科罰金，以銀元參佰元即新臺幣玖佰元折算壹日。緩刑貳
年。
    事實及理由
一、本件被告甲○○所犯係死刑、無期徒刑、最輕本刑為3 年以
    上有期徒刑以外之罪，其於準備程序中就被訴事實為有罪之
    陳述，經法官告知簡式審判程序之旨，並聽取公訴人、被告
    及辯護人之意見後，本院合議庭認為適宜而裁定由受命法官
    獨任進行簡式審判程序，先予敘明。
二、甲○○自民國86年10月起受雇於址設高雄市前鎮區○○○路
    27號「利合交通有限公司」（下稱利合公司），於91年12月
    初至利合公司夏威夷計程車無線電臺擔任業務專員，負責利
    合公司與加工區廠商間使用利合公司靠行計程車之簽約業務
    、利合公司靠行計程車之車輛調度、給付靠行計程車司機載
    送客戶之費用等業務，係從事業務之人。緣利合公司靠行之
    計程車司機平時除須給付利合公司每月新臺幣（下同）1,80
    0 元之電臺服務費、利合公司代繳之使用牌照稅、燃料費及
    車輛貸款外，尚須給付利合公司其每趟載送客戶所賺得車資
    之百分之10；利合公司以向司機收取之電臺服務費及司機每
    趟載送客戶賺得車資之百分之10之傭金為其主要收入。利合
    公司規定，靠行之計程車司機於載送客戶後，可依據其向客
    戶收取之利合公司專用車單，向利合公司換取現金，亦可於
    折抵應付予利合公司之電臺服務費、使用牌照稅、燃料費及
    貸款等費用後，餘款再領取現金。而利合公司之作帳方式則
    係由甲○○向利合公司會計即利合公司之老闆娘蔡春燕，先
    行支領一定金額之零用金，自行保管，嗣靠行司機持車單向
    利合公司請款時，根據靠行司機之要求，於扣除1 成傭金後
    立即以所保管之零用金支付之，或用於折抵應付利合公司之
    各項款項。甲○○並向請款之司機收取該持以請款之車單後
    ，記入流水帳本，並將所收車單繳到蔡春燕處，蔡春燕則根
    據此車單向廠商請款，並記載收入額。詎甲○○竟意圖為自
    己不法所有概括犯意，利用職務之便，自民國92年3 月起至
    94年6 月底止，將其職務上所保管應付與請款司機之零用金
    ，以每月小額挪用之方式予以侵占入己，共計侵占188,335
    元（業經檢察官當庭更正），嗣經利合公司於94年7 月31日
    派員核對甲○○所製作之流水帳冊與蔡春燕製作之收入帳後
    始悉上情。
三、上開犯罪事實，有下列證據足資證明：
(一)告訴代理人乙○○於偵查中之證述。
(二)證人蔡春燕於偵查中之證述。
(三)告訴人於偵查中所提被告涉嫌侵占款項之計算表1 份。
(四)利合公司零用金流水帳本影本4 冊。
(五)利合公司第一商業銀行五甲分行帳號00000000000 號帳戶自
    91 年12 月26日迄94年11月28日之存摺影本1 份。
(六)利合公司91年12月起迄94年12月止之廠商匯款明細影本各1
    份。
(七)臺灣飛利浦公司高雄廠至竹北廠之匯款明細1 紙、領取人之
    簽收6 紙。
(八)被告於本院審理時之自白，核與事實相符，堪予採為認定犯
    罪事實之論據。
四、查被告行為後，如附表所示之相關法律均業經變更，並俱於
    95年7 月1 日施行，玆經比較結果，就論罪科刑及易科罰金
    部分（易刑處分無需與論罪科刑部分為整體比較以定其適用
    ），裁判時法均未較為有利，從而依刑法第2 條第1 項規定
    ，自應適用各該行為時法，亦即修正前法。是核被告所為，
    係犯刑法第336 條第2 項之業務侵占罪。被告先後多次侵占
    犯行，時間緊接，方法相同，觸犯構成要件相同之罪名，顯
    係基於概括之犯意反覆為之，應依修正前刑法第56條規定論
    以一罪，並加重其刑；公訴意旨認此部分應構成接續犯，尚
    有未恰，應予指明。爰審酌被告受雇於告訴人公司，不知謹
    守業務分際，賺取應得之報酬，竟藉業務保管零用金之機會
    ，擅將公司零用金挪用侵占入己，誠屬不該，惟念其於本院
    審理時已坦認犯行，犯後態度良好，且已與告訴人達成和解
    賠償損害，此有高雄市前鎮區調解委員會調解筆錄乙份在卷
    可憑（見本院卷第26頁），足見其悔悟之意等一切情狀，酌
    情量處如主文所示之刑。又被告本件犯罪時間係在96年4 月
    24日以前，所犯合於中華民國96 年 罪犯減刑條例之規定，
    依該條例第2 條第1 項第3 款規定，應將宣告刑減2 分之1
    ，爰減刑如主文所示，且依同條例第9 條規定，諭知易科罰
    金之折算標準，以資懲儆。又被告前未曾受有期徒刑以上刑
    之宣告，有前開臺灣高等法院被告前案紀錄表1 份在卷可按
    ，其因一時失慮偶罹刑典，犯後已知錯悔悟，而與告訴人達
    成調解，告訴人亦表示不願追究，願意原諒被告，有前揭調
    解筆錄可憑，是被告經此偵、審程式及刑之宣告，當知所警
    惕，信無再犯之虞，本院認所宣告之刑以暫不執行為適當，
    併諭知緩刑2 年，以啟自新（參照最高法院95年第8 次刑事
    庭會議決議意旨，緩刑之宣告，應逕行適用修正後刑法之規
    定，無庸比較新舊法，附此敘明）。
據上論斷，應依刑事訴訟法第273 條之1 第1 項、第299 條第1
項前段、第310 條之2 、第454 條，刑法第2 條第1 項前段、第
336 條第2 項、第74條第1 項第1 款，修正前刑法（下同）第56
條、第41條第1 項前段，刑法施行法第1 條之1 ，中華民國96年
罪犯減刑條例第2 條第1 項第3 款、第7 條、第9 條，修正前罰
金罰鍰提高標準條例第2 條（已刪除），判決如主文。
本案經檢察官丙○○到庭執行職務。
中　　華　　民　　國　　96　　年　　10　　月　　29　　日
                  刑事第十一庭  法　官  林書慧
以上正本證明與原本無異。
如不服本判決應於收受本判決後10日內向本院提出上訴書狀，並
應敘述具體理由，如未敘述上訴理由者，應於上訴期間屆滿後20
日內補提理由書狀於本院（均須按他造當事人之人數附繕本）「
切勿逕送上級法院」。
中　　華　　民　　國　　96　　年　　10　　月　　31　　日
                                書記官  鍾錦祥
附錄本件論罪科刑法條：
《中華民國刑法第336條》
對於公務上或因公益所持有之物，犯前條第 1 項之罪者，處 1
年以上 7 年以下有期徒刑，得併科 5 千元以下罰金。
對於業務上所持有之物，犯前條第 1 項之罪者，處 6 月以上
5 年以下有期徒刑，得併科 3 千元以下罰金。
前二項之未遂犯罰之。
《中華民國刑法第339條》
意圖為自己或第三人不法之所有，以詐術使人將本人或第三人之
物交付者，處5 年以下有期徒刑、拘役或科或併科1 千元以下罰
金。
以前項方法得財產上不法之利益或使第三人得之者，亦同。
前二項之未遂犯罰之。
《中華民國刑法施行法第1 條之1 》
中華民國九十四年一月七日刑法修正施行後，刑法分則編所定罰
金之貨幣單位為新臺幣。
九十四年一月七日刑法修正時，刑法分則編未修正之條文定有罰
金者，自九十四年一月七日刑法修正施行後，就其所定數額提高
為三十倍。但七十二年六月二十六日至九十四年一月七日新增或
修正之條文，就其所定數額提高為三倍。
附表：
┌──────┬─────────────┬─────────────┬───────┬────┐
│相關變更條文│行為時法（下稱舊法）之內容│裁判時法（下稱新法）之內容│比  較  理  由│備    註│
├──────┼─────────────┼─────────────┼───────┼────┤
│【罰金刑最低│罰金：（銀元）1 元以上。  │罰金：新臺幣1000元以上，以│罰金刑之最低度│舊法有利│
│度刑之變更】│                          │百元計算之。              │刑，由銀元10元│。      │
│刑法第33條第│                          │                          │（依前述也提高│        │
│5 款：      │                          │                          │10倍）即新臺幣│        │
│            │                          │                          │30元，提高為新│        │
│            │                          │                          │臺幣1000元。  │        │
├──────┼─────────────┼─────────────┼───────┼────┤
│ 【連續犯】 │第56條：連續數行為而犯同一│（刪除）                  │新法刪除連續犯│被告先後│
│            │之罪名者，以一罪論。但得加│                          │之規定        │多次業務│
│            │重其刑至2 分之1 。        │                          │              │侵占犯行│
│            │                          │                          │              │，依新法│
│            │                          │                          │              │須分論併│
│            │                          │                          │              │罰，依舊│
│            │                          │                          │              │法則僅論│
│            │                          │                          │              │一罪，是│
│            │                          │                          │              │舊法有利│
│            │                          │                          │              │。      │
├──────┼─────────────┼─────────────┼───────┼────┤
│【易科罰金折│犯最重本刑為5 年以下有期徒│犯最重本刑為5 年以下有期徒│易科罰金折算標│舊法有利│
│算標準變更】│刑以下之刑之罪，而受6 個月│刑以下之刑之罪，而受6 個月│準由銀元300 元│。      │
│修正前刑法第│以下有期徒刑或拘役之宣告…│以下有期徒刑或拘役之宣告者│即新臺幣900 元│        │
│41條第1 項前│得以（銀元，下同）1 元以上│，得以新臺幣1000元、2000元│，提高為以新臺│        │
│段、修正前罰│3 元以下折算1 日，易科罰金│或3000元折算1 日，易科罰金│幣1000元、2000│        │
│金罰鍰提高標│。依刑法第41條易科罰金…就│。                        │元或3000元折算│        │
│準條例第2 條│其原定數額提高為100 倍折算│                          │1 日。        │        │
│→現行刑法第│1 日；法律所定罰金數額未依│                          │              │        │
│41條第1 項前│本條例提高倍數，或其處罰法│                          │              │        │
│段          │條無罰金刑之規定者，亦同。│                          │              │        │
╠═╤════╧═════════════╧═════════════╧═══════╧════╣
║結│1.論罪科刑方面，茲經整體比較結果，以舊法較為有利。                                        ║
║論│2.易刑規定方面（尚無須與論罪科刑規定整體適用）：以舊法之易科罰金折算標準較低，較為有利。  ║
╰═╧═════════════════════════════════════════════╯
